臺灣臺北地方法院刑事判決
110年度審交易字第610號
公  訴  人  臺灣臺北地方檢察署檢察官
被      告  張明吉
上列被告因過失傷害案件，經檢察官提起公訴（110年度偵字第1
6346號），本院判決如下：
    主    文
張明吉犯過失傷害罪，處拘役貳拾日，如易科罰金，以新臺幣壹
仟元折算壹日。
    犯罪事實
一、張明吉為計程車司機，於民國109年6月15日下午4時許，駕
    駛車牌號碼000-0000號營業用小客車沿臺北巿中山區南京東
    路由西往東方向行駛，駛至上開路段與建國北路交岔路口欲
    右轉至建國北路時，適有蘇宥維騎乘自行車從南京東路由東
    往西方向（沿行人穿越道旁之自行車穿越道）駛至，因見張
    明吉車輛壓在自行車穿越道上，乃欲繞過張明吉車頭；而張
    明吉本應注意車前狀況，隨時採取必要之安全措施，且不得
    占用自行車穿越道，並應禮讓行進中之人車通行，依當時天
    候晴、日間自然光線、乾燥無缺陷之柏油路面、無障礙物、
    視距良好等客觀狀況，亦無不能注意之情事，竟疏未注意及
    此，雖有稍稍停等行人穿越道上之行人通過，卻未及等待行
    進中之蘇宥維從車前通過，即貿然駕車起步爭道向右轉彎，
    遂以車輛左前車頭撞擊蘇宥維之自行車前輪右半部，致蘇宥
    維因而受有右肘及前臂挫傷，右膝、小腿挫傷、右外上髁肌
    腱炎、疑右跟腱拉挫傷。
二、案經蘇宥維訴由臺北巿政府警察局中山分局報請臺灣臺北地
    方檢察署檢察官偵查起訴。
    理    由
一、本件認定事實所引用之卷證資料（包含人證、書證、物證，
    詳下述及者），並無證據證明係公務員違背法定程序所取得
    ，與本案亦有自然之關連性，公訴人、被告張明吉迄至本案
    言詞辯論終結，均不爭執該等卷證之證據能力，亦未提出關
    於證據能力之聲明異議，本院認引為證據為適當，是依刑事
    訴訟法第159條之5等規定，下述認定事實所引用之證據方法
    均有證據能力。　　
二、認定本案犯罪事實所憑之證據及理由：
　　被告雖於偵訊時，就告訴人蘇宥維腳受傷部分之過失傷害犯
    行坦承不諱，然於本院審理中即矢口否認有任何過失傷害犯
    行，辯稱：我有過失，但我覺得告訴人沒有受傷，因為事發
    當時我在禮讓行人，我車剛要起步，就稍微碰撞到告訴人腳
    踏車前輪，連他人都沒碰到，他都站著、人沒倒地，也沒跟
    警察說有受傷，我跟告訴人講你既然沒有受傷，但腳踏車前
    輪壞掉我可以賠償新臺幣1,000元，他又不要，我質疑告訴
    人傷勢作假，而且我車速很慢、沒壓到自行車穿越道啊，告
    訴人看到我的車子也應該要停下來，我認為我有過失，他也
    有過失等語（見偵卷第102、110頁；本院卷第43、62、68至
    69頁）。經查：
　㈠被告於109年6月15日下午4時許，駕駛車牌號碼000-0000號營
    業用小客車沿臺北巿中山區南京東路由西往東方向行駛，駛
    至上開路段與建國北路交岔路口欲右轉建國北路時，適告訴
    人騎乘自行車自南京東路由東往西方向（沿行人穿越道旁之
    自行車穿越道）駛至，被告起步右轉彎之際，其左前車頭與
    告訴人所騎乘之自行車前輪右半部發生碰撞，致告訴人之自
    行車前輪右半部凹陷變形等情，業據告訴人於警詢、偵查及
    本院審理時結證在卷（見偵卷第19至23、113至115頁，本院
    卷第41至44、60至65頁），且有告訴人所提出自行車前輪組
    更換之統一發票、臺北市政府警察局交通警察大隊道路交通
    事故初步分析研判表、道路交通事故現場圖、補充資料表、
    談話紀錄表、調查報告表㈠、㈡、現場及車損照片、行車紀錄
    器錄影光碟、錄影畫面截圖、公路監理電子閘門查詢結果等
    件（見偵卷第29、31至33、35、41、43至49、53至55、61至
    62頁；本院卷第17頁）存卷可考，並經本院當庭勘驗該行車
    紀錄器錄影光碟無訛（見本院卷第61、71至75頁勘驗筆錄、
    擷圖），復為被告所不否認。是此部分事實，首堪認定。
　㈡被告雖以前詞置辯。然：
　⒈按汽車行駛時，駕駛人應注意車前狀況及兩車並行之間隔，
    並隨時採取必要之安全措施，道路交通安全規則第94條定有
    明文。又起駛前應顯示方向燈，注意前後左右有無障礙或車
    輛行人，並應讓行進中之車輛行人優先通行，亦為道路交通
    安全規則第89條第1項第7款所明定；申言之，汽車駕駛人起
    駛前，不讓行進中之車輛、行人優先通行，或佔用自行車專
    用道，而爭道行駛，均為法所不許（此參諸道路交通管理處
    罰條例第45條第1項第10款、第16款甚明）。
　⒉本院當庭勘驗事發時行車紀錄器影像之結果，明確顯示兩車
    在行人穿越道上發生擦撞前，被告固有停等行人穿越道上之
    行人通過，但其車輛則壓在「行人穿越道」旁之「自行車道
    」上，且依被告視角，清晰可見告訴人原已騎乘自行車從南
    京東路由東往西方向（其確實係沿行人穿越道旁之自行車穿
    越道）駛至，因自行車穿越道中段遭被告車輛擋住，告訴人
    乃稍變換動線、欲從被告車頭前方繞過繼續通行，詎被告此
    際仍駕車起步爭道向右轉彎，兩車車頭遂發生擦撞，致告訴
    人重心不穩、緊抓自行車穩住人車後，下車將自行車放置地
    上，俟警到場處理【車禍過程略如本判決附圖所示（另可參
    見本院卷第61、71至75頁勘驗筆錄、擷圖）】，是被告汽車
    駕駛人起駛前，佔用自行車專用道，且未注意車前狀況，而
    不讓行進中之車輛、行人優先通行，就本案交通事故有應注
    意、能注意而未注意之過失，至為灼然。被告辯稱其並未占
    用自行車穿越道云云，要與事實不符。
　⒊又告訴人因前述車禍之發生，導致受有右肘及前臂挫傷，右膝、小腿挫傷、右外上髁肌腱炎、疑右跟腱拉挫傷，此節有109年6月15日、18日、20日、27日、同年7月15日、24日、25日就診之遠東中醫診所診斷證明書、109年6月19日就診之新北市立土城醫院診斷證明書（見偵卷第27、129頁）存卷可憑。而觀諸該遠東中醫診所診斷證明書、新北市立土城醫院診斷證明書所載就診日期，分別為本案車禍發生當日、距離本件車禍發生後4日內，稽以交通員警於109年6月15日車禍當日到場處理時，即已在道路交通事故補充資料表上載「B（即告訴人）：右手右腳疼痛（無明顯外傷）」等旨（見偵卷第45頁），核與告訴人於警詢、偵查及本院審理時均一致證稱：被告計程車右轉停等行人時，停在腳踏車專用道上，堵住我騎車路線，我左偏往斑馬線方向想閃過他，但在我行經他車前時，他突然起步撞到我腳踏車前輪，我車向左傾倒，我用左腳支撐，沒有摔倒，我的手腕、膝蓋有扭到，當下不知道有無撞到右膝，但感到右手腕、右膝疼痛，且因我車前輪歪掉內陷，無法把車立著等警察來，只好先放倒，車禍當晚我就去看中醫，醫師建議去看西醫，所以4天後又去新北市立土城醫院就診等語（見偵卷第19至23、113至115頁；本院卷第63至65頁）相符，足以補強告訴人之指述。再衡以本案被告車輛左前車頭與告訴人自行車前輪右半部發生之擦撞，既已讓自行車前輪右半部凹陷變形，則該衝擊力道應足使騎車者之手腳產生扭拉傷、挫傷，尚與常情無違。益見告訴人確因上開車禍受有右肘及前臂挫傷、右膝小腿拉挫傷、肌腱炎等傷害，且此傷害與前述被告之過失行為間，確有因果關係無訛。則被告辯稱：車禍發生時，告訴人沒跟警察說有受傷，我承認他車輪撞歪，但他人沒倒地哪來受傷云云，委不足採。
　⒋至被告辯稱：我認為告訴人騎腳踏車看到我時，他應該停下
    來，我有過失，他也有過失等語。惟縱令告訴人有疏未注意
    車前狀況之過失，此充其量係涉及本案量刑輕重及民事損害
    賠償事件過失比例認定、過失相抵之問題，被告仍無從以他
    方與有過失而解免自身刑事過失責任之成立，併予指明。
　㈢綜上所述，本件事證明確，被告所辯均難憑採，其犯行洵堪
    認定，應予依法論科。
三、論罪科刑：　　
　㈠核被告所為，係犯刑法第284條前段之過失傷害罪。被告肇事
    後，於有偵查犯罪職權之員警前往現場處理時，在場並當場
    承認為肇事人乙節，有道路交通事故肇事人自首情形紀錄表
    存卷可佐（見偵卷第59頁），已符合自首要件，爰依刑法第
    62條前段規定減輕其刑。
　㈡爰審酌被告身為計程車駕駛，在路口等待右轉彎時，疏於注
    意駕車安全，逕將車身壓在自行車穿越道上，又雖有稍稍停
    等行人穿越道上之行人通過，卻未及等待行進中之告訴人自
    行車從其車頭前通過，即貿然駕車起步，遂以其左前車頭撞
    及告訴人之自行車前輪右半部，致告訴人受有手腳扭傷，犯
    後又否認之態度，兼衡被告之過失情節、智識程度、生活經
    濟狀況、告訴人所受傷勢等一切情狀，量處如主文所示之刑
    ，並諭知易科罰金之折算標準。
據上論斷，應依刑事訴訟第299條第1項前段，刑法第284條前段
、第62條前段、第41條第1項前段，刑法施行法第1條之1第1項，
判決如主文。
本案經檢察官楊思恬偵查起訴，檢察官羅嘉薇到庭執行職務。
中　　華　　民　　國　　111 　年　　1 　　月　　27　　日
　　　　　　　　　刑事第二十一庭法　官  歐陽儀
上正本證明與原本無異。 
如不服本判決應於收受送達後20日內向本院提出上訴書狀，並應
敘述具體理由；其未敘述上訴理由者，應於上訴期間屆滿後20日
內向本院補提理由書（均須按他造當事人之人數附繕本）「切勿
逕送上級法院」。告訴人或被害人如對於本判決不服者，應具備
理由請求檢察官上訴，其上訴期間之計算係以檢察官收受判決正
本之日期為準。 因疫情而遲誤不變期間，得向法院聲請回復原
狀。
                               書記官  程于恬
中　　華　　民　　國　　111 　年　　1 　　月　　27　　日
附錄本案論罪科刑法條全文：
中華民國刑法第284條：
因過失傷害人者，處1年以下有期徒刑、拘役或10萬元以下罰金；致重傷者，處3年以下有期徒刑、拘役或30萬元以下罰金。　　　　　　　　　　　　　　　　
附圖：
1  2  3  4  5